【裁判字號】    97,毒抗,356
【裁判日期】    970721
【裁判案由】    毒品危害防制條例
【裁判全文】
臺灣高等法院刑事裁定                 97年度毒抗字第356號
抗  告  人  臺灣板橋地方法院檢察署檢察官
被      告  甲○○
上列抗告人因毒品危害防制條例案件，不服臺灣板橋地方法院中
華民國97年6月30日裁定（97年度毒聲字第1432號），提起抗告
，本院裁定如下：
    主  文
原裁定撤銷，發回臺灣板橋地方法院。
    理  由
一、本件聲請意旨略以：被告甲○○基於施用第一級毒品之犯意
    於民國97年5 月26日下午某時許，在臺北市○○路486 巷10
    弄28號1 樓住處內，施用第一級毒品海洛因，為警於同年月
    27日下午2 時許在臺北縣板橋市○○路174 號前查獲，業經
    被告自白不諱，且有海洛因1 包（淨重0.15公克）扣案、暨
    臺灣檢驗科技股份有限公司出具之濫用藥物檢驗報告1 紙附
    卷可稽，爰依毒品危害防制條例第20條第1 項及觀察勒戒處
    分執行條例第3 條第1 項、第2 項之規定，聲請裁定將被告
    送勒戒處所觀察、勒戒等語。
二、原法院裁定以；按施用第一級毒品者，係犯毒品危害防制條
    例第10條第1項之罪，又犯該罪者，檢察官應先將被告送勒
    戒處所觀察、勒戒，毒品危害防制條例第10條第1項、第20
    條第1項分別定有明文。據此，施用毒品者，仍屬刑事犯罪
    ，而有刑事訴訟法管轄規定之適用甚明。次按，案件由犯罪
    地或被告之住所、居所或所在地之法院管轄，刑事訴訟法第
    5 條第1項定有明文，又上開法條所稱被告之所在地，係指
    被告現時身體所在之地而言，而被告被逮捕地雖不失為被告
    之所在地，惟被告之所在地須以案件繫屬於法院時為判斷時
    點，復據司法院院解字第3825號解釋及最高法院48年台上字
    第837號著有判例足資參照。再，所謂之犯罪地，參照刑法
    第4條規定，解釋上自應包括行為地與結果地兩者而言，最
    高法院72年度台上字第5894號判例意旨亦可為參考。經查，
    聲請意旨認為被告甲○○於97年5月26日下午某時許，在臺
    北市○○路486巷10弄28號1樓住處內，施用第一級毒品海洛
    因之情，足認被告施用毒品之犯罪地，非在本院管轄區域。
    又被告之住所地及案件繫屬於本院時身體所在之地，亦非在
    本院管轄區域，此均有被告之警詢、偵查筆錄、臺灣高等法
    院被告前案紀錄表在卷可稽。準此，被告之犯罪地、住居所
    及所在地，依調查之結果，均在臺北市○○路上址，非本院
    所轄範圍，本件僅係查獲地在本院管轄區域，然此非為取得
    管轄權之法定要件，參酌上開說明，本院就本件聲請觀察、
    勒戒並無管轄權，從而，聲請人向本院聲請觀察勒戒，應屬
    錯誤。末按刑事訴訟法第304條規定：「無管轄權之案件，
    應諭知管轄錯誤之判決，並同時諭知移送於管轄法院」，係
    指判決而言，就裁定部分則無類似或準用之規定，自無從為
    管轄錯誤後移送於臺灣臺北地方法院之諭知。職是之故，應
    裁定本件聲請駁回。
三、惟按案件由犯罪地或被告之住所、居所或所在地之法院管轄
    ，刑事訴訟法第5條第1項定有明文。經查，被告於97年5月
    27日下午2時許，在臺北縣板橋市○○路174號前，因持有海
    洛因1包為警查獲等情，業經被告自白不諱，且有海洛因1包
    （淨重0.15公克）扣案，及臺灣檢驗科技股份有限公司出具
    之濫用藥物檢驗報告1紙附卷可稽。次查，依犯罪之性質及
    日常社會生活之經驗判斷，可認一行為本質上即當然包括另
    一行為，或一行為足以吸收另一行為者，僅論一罪，即學理
    上所謂之吸收犯，為實質上一罪。本件被告經查獲持有第1
    級毒品海洛因之地點，係在臺北縣板橋市○○路174號前，
    依犯罪之性質，持有毒品係低度行為，施用毒品係高度行為
    ，其持有行為應為施用行為所吸收，應僅論以施用毒品一罪
    。基此，被告被查獲持有毒品之地點，仍屬其犯罪地，係屬
    原法院管轄。原法院未為詳究，以被告之犯罪地、住居所及
    所在地，依調查之結果，均在臺北市○○路上址，非原法院
    所轄範圍，本件僅係查獲地在原法院管轄區域，認為無管轄
    權，而駁回檢察官之聲請，尚有未洽。檢察官抗告意旨執此
    指摘原法院裁定不當，為有理由，自應由本院將原法院裁定
    撤銷，發回原法院另為適法之處置。
三、據上論結，應依刑事訴訟法第413條，裁定如主文。
中    華    民    國    97    年    7     月    21    日
                  刑事第十庭    審判長法  官 楊炳禎
                                      法  官 朱光仁
                                      法  官 陳博志
以上正本證明與原本無異。
不得再抗告。
                                      書記官  陳嘉文
中    華    民    國    97    年    7     月    21    日


司法院資訊處製作；財團法人民間司法改革基金會備份。
